臺灣南投地方法院民事簡易判決
110年度投簡字第274號
原      告  陞揚興業有限公司

法定代理人  程振芳  
訴訟代理人  吳常銘律師
            王騰儀律師
被      告  游永河  
上列當事人間請求損害賠償事件，本院於民國111年1月13日言詞
辯論終結，判決如下：
    主      文
被告應給付原告新臺幣35萬3,586元，及自民國110年6月19日起
至清償日止，按週年利率百分之5計算之利息。
原告其餘之訴駁回。
訴訟費用由被告負擔百分之97，餘由原告負擔。
本判決第1項得假執行。
原告其餘假執行之聲請駁回。
    事實及理由
壹、程序事項：
    被告未於言詞辯論期日到場，復無民事訴訟法第386條所列
    各款情事，依同法第433條之3規定，依職權由原告一造辯論
    而為判決。
貳、實體事項：
一、原告主張：車牌號碼000-0000號租賃小客車（下稱系爭A車
    ）為訴外人中租汽車租賃股份有限公司（下稱中租汽車）所
    有，而原告向中租汽車租借系爭A車使用，由訴外人程振芳
    於民國109年12月15日6時許，在南投縣○○鎮○○路000號（下
    稱系爭地點）欲向右駛入車道之際，被告適於同一時、地駕
    駛車號000-0000號自用曳引車（下稱系爭B車）於系爭地點
    倒車，因被告倒車時未依規定，且未注意後方車輛，而不慎
    擦撞系爭A車，致系爭A車受損。被告上開侵權行為，致原告
    受有新臺幣（下同）36萬3,586元（細項：無法使用系爭A車
    之租金損失17萬3,586元、系爭A車交易性貶值18萬元、鑑定
    費用1萬元）。爰依侵權行為之法律關係提起本件訴訟等語
    。並聲明：㈠被告應賠償原告36萬3,586元，及自起訴狀送達
    翌日起至清償日止，按週年利率5%計算之利息。㈡願供擔保
    ，請准宣告假執行。
二、被告未於言詞辯論期日到場，亦未提出書狀作何聲明或陳述
    供本院審酌。
三、本院得心證理由：
  ㈠原告主張被告於前開時、地，駕駛系爭B車，因倒車未依規定
    且未注意後方車況，不慎撞擊系爭A車，致系爭A車受有損害
    等情，業據提出與其所述相符之道路交通事故現場圖、現場
    照片、道路交通事故初步分析研判表、道路交通事故當事人
    登記聯單、系爭A車行照等件影本各1份為證（本院卷第37-5
    1頁）；並經本院向南投縣警察局草屯分局（下稱草屯分局
    ）調取本件道路交通事故調查卷宗核閱屬實（本院卷第133-
    149頁）；又被告經本院合法通知，未言詞辯論期於到場，
    亦未提出任何書狀對原告主張之事實為爭執，是依民事訴訟
    法第280條第3項前段準用同條第1項規定，視同自認。從而
    ，原告上開主張之事實，堪信為真實。
  ㈡按因故意或過失，不法侵害他人之權利者，負損害賠償責任
    ；違反保護他人之法律，致生損害於他人者，負賠償責任；
    汽車、機車或其他非依軌道行駛之動力車輛，在使用中加損
    害於他人者，駕駛人應賠償因此所生之損害。但於防止損害
    之發生，已盡相當之注者，不在此限（民法第184條第1項前
    段、第184條第2項本文、第191條之2）。又按當事人主張有
    利於己之事實者，就其事實有舉證之責任（民事訴訟法第27
    7條本文）。經查，原告主張其因被告上開侵權行為受有損
    害等節，業如前述，是被告自應就原告因本件車禍事故所受
    損害結果負賠償責任。惟就原告所主張之賠償責任之範圍、
    項目、金額等節，仍應由主張損害賠償責任之原告舉證以實
    其說，如原告未能舉證，即不能認原告該部分之主張為有理
    由。爰就原告主張之損害賠償金額，逐一認定並論述如下：
    　　
　⒈系爭A車交易價值減損18萬元部分，有理由：
　⑴按損害賠償之目的在於填補所生之損害，其應回復者，並非
    「原有狀態」，而係損害事故發生前之「應有狀態」，應將
    事故發生後之變動狀況悉數考慮在內。故於物被毀損時，被
    害人除得請求修補或賠償修復費用，以填補技術性貶值之損
    失而回復物之物理性原狀外，就其物因毀損所減少之交易價
    值，亦得請求賠償，以填補交易性貶值之損失而回復物之價
    值性原狀（最高法院101年度台上字第88號、106年度台上字
    第2099號判決意旨參照）。再者，車輛被毀損後，縱經修復
    完成，在交易市場上仍通常被歸類為事故車輛，非一般人所
    樂意購買，是與市場上同款未曾發生事故之車輛相較，其交
    易價額難免有所落差，堪認被害人因而受有車輛交易價值貶
    損之損失，故物被毀損時，被害人如能證明其物因毀損所生
    之交易上貶損，仍得請求賠償。
　⑵經查，原告主張系爭A車因本件事故受有交易價值減損18萬元
    之損害等情，業據其提出南投縣汽車商業同業公會鑑定函為
    證（本院卷第163頁）。觀諸上開鑑定函認：「二、賓士G35
    0d屬於全球非常頂級限量吉普車，新車價約新臺幣陸佰萬元
    上下。三、一般頂級消費者願意花費超過肆佰萬元以上購買
    中古車，首先必要經過原廠或第三方認證無瑕疵或有相當金
    額折讓空間，消費者方會下單成交。四、本車經碰撞雖非重
    大事故，但更換右葉子板及前門亦有瑕疵，故依巿場買賣行
    情，鑑定折損18萬元整。」本院衡諸系爭A車受損情況，且
    審以該機關為一中立專業之單位，足認上述鑑定結果應屬可
    採，應認系爭A車因本件事故受損，縱經修復後仍受有減損
    交易價值18萬元之損害，是原告此部分主張，應有理由。
　⒉系爭A車受損致原告無法使用之租金損失17萬3,586元部分，
    有理由： 
　　原告主張系爭A車因本件車禍事故損壞而無法使用，惟原告
    仍應依約給付租金予出租人，故請求自本件車禍事故發生日
    即109年12月15日起至系爭A車維修出廠日即110年1月25日，
    共計42日之租金損失共17萬3,586元等情，業據提出系爭A車
    車輛租賃契約書、LINE對話紀錄在卷、中租汽車租賃股份有
    限公司電子發票證明聯可稽（本院卷第53-71頁）。系爭A車
    自本件車禍事故發生日即109年12月15日受損，而失其原有
    使用效能，迄至110年1月25日修復出廠而回復代步功能，是
    原告所得請求之租金損失期間為42日，參以系爭A車每月租
    金12萬4,000元（每日租金4,133元，計算式：124,00030＝4
    ,133，元以下四拾五入計算），是原告所受租金損失應為17
    萬3,586元(計算式：4,133×42＝173,586)。是原告請求租金
    損失17萬3,586元，應屬有據。
　⒊鑑定費用1萬元部分，無理由：
　　⑴按當事人為伸張權利所必要支出之費用，如可認為係因他
      造侵權行為所受之損害，即加害行為與損害賠償範圍間有
      相當因果關係者，均非不得向他造請求賠償。此處所謂相
      當因果關係，係以行為人之行為所造成之客觀存在事實為
      觀察，依吾人智識經驗判斷，無此行為，必不發生此損害
      ；有此行為，通常即足發生此種損害者，為有因果關係；
      有此行為，通常亦不生此種損害者，即無因果關係。若原
      告於起訴前為釐清損害責任而送請專業單位鑑定，法院亦
      將該鑑定結果作為事實認定依據之一部，則其主張所支出
      鑑定費用係為伸張權利所必要，且與加害行為有因果關係
      ，得向他造請求賠償（最高法院99年度台上字第224號判
      決意旨參照）。換言之，所謂伸張權利之必要費用，於起
      訴前，端視是否未經鑑定（例如釐清損害責任歸屬），即
      無法進行權利主張；倘權利主張的內容，於起訴後，仍得
      藉由民事訴訟法相關證據章節所定之方法，取得證據資料
      ，即不具起訴前蒐集證據資料之必要性。
　　⑵原告雖主張其為證明系爭A車價值減損而支出鑑定費1萬元
      等情，有南投縣汽車商業同業公會各種款項收據可參（本
      院卷第75頁）。惟查，上開鑑定費用係為釐清損害範圍，
      並非於起訴前為釐清損害責任歸屬，且交易價值減損之金
      額本得於起訴後由法院依民事訴訟法鑑定章節囑託專業單
      位鑑定，並無「非經起訴前先行鑑定就無法主張權利」之
      必要性存在，難認上開鑑定費用為伸張權利所必要支出之
      費用。
　　⑶原告雖提出臺灣高雄地方法院109年度雄簡字第428號、110
      年度雄簡字第11號民事判決（下稱系爭判決）為法律上依
      據，然上開鑑定費僅屬原告為蒐集、提供證據而支出，並
      非為伸張權利所必要支出之費用，已如前述；且上開鑑定
      費用非本院依法囑託鑑定之費用，系爭判決見解亦對本院
      無拘束力，原告主張應由被告賠償鑑定費用1萬元，尚屬
      無據。
　⒋綜上，本件原告得請求被告賠償之金額為35萬3,586元（計算
    式：180,000+173,586=353,586）。
  ㈢給付有確定期限者，債務人自期限屆滿時起，負遲延責任。
    給付無確定期限者，債務人於債權人得請求給付時，經其催
    告而未為給付，自受催告時起，負遲延責任。其經債權人起
    訴而送達訴狀，或依督促程序送達支付命令，或為其他相類
    之行為者，與催告有同一之效力（民法第229條第1項、第2
    項）。又遲延之債務，以支付金錢為標的者，債權人得請求
    依法定利率計算之遲延利息。但約定利息較高者，仍從其約
    定利率。應付利息之債務，其利率未經約定，亦無法律可據
    者，週年利率為5%（民法第233條第1項、第203條）。本件
    原告對被告請求之侵權行為損害賠償債權，核屬無確定期限
    之給付，自應經原告之催告而未為給付，被告始負遲延責任
    ，而原告之起訴狀繕本係於110年6月18日合法送達被告，有
    本院送達證書可憑（本院卷第81頁），而被告迄未給付，即
    應自起訴狀繕本送達翌日即110年6月19日起負遲延責任，故
    原告請求被告自110年6月19日起至清償日止，按週年利率5%
    計算之遲延利息，即屬有據。　　
四、綜上所述，原告依侵權行為之法律關係，請求被告給付35萬
    3,586元，及自110年6月19日起至清償日止，按週年利率5%
    計算之利息，為有理由，應予准許。逾此範圍之請求，則無
    理由，應予駁回。
五、本件原告勝訴部分，係就民事訴訟法第427條第2項第11款適
    用簡易程序所為被告部分敗訴之判決，依民事訴訟法第389
    條第1 項第3款規定，應依職權宣告假執行。原告陳明願供
    擔保，請准宣告假執行，無非係促請本院依職權為假執行之
    發動，自無為准駁諭知之必要。至原告其餘敗訴部分，其假
    執行之聲請，則因訴之駁回而失所依附，應併駁回之。
六、訴訟費用負擔之依據：民事訴訟法第79條。 　　　
中　　華　　民　　國　　111 　年　　2 　　月　　17　　日
                  南投簡易庭  法  官  鄭煜霖
以上為正本係照原本作成。
如不服本判決，應於送達後20日內，向本院提出上訴狀並表明上
訴理由，如於本判決宣示後送達前提起上訴者，應於判決送達後
20日內補提上訴理由書（須附繕本）。
中　　華　　民　　國　　111 　年　　2 　　月　　17　　日
　　　　　　　　　　　　　　　書記官  洪妍汝